【裁判字號】    97,聲判,78
【裁判日期】    971027
【裁判案由】    聲請交付審判
【裁判全文】
臺灣臺中地方法院刑事裁定              97年度聲判字第78號
聲  請  人
即  告訴人  甲○○
代  理  人  劉嘉堯  律師
被      告  乙○○
上列聲請人因告訴被告詐欺案件，不服臺灣高等法院臺中分院檢
察署檢察長駁回再議之處分（97年度上聲議字第1464號），聲請
交付審判，本院裁定如下：
    主  文
聲請駁回。
    理  由
一、按告訴人不服上級法院檢察署檢察長或檢察總長認再議為無
    理由而駁回之處分者，得於接受處分書後10日內委任律師提
    出理由狀，向該管第一審法院聲請交付審判。法院認交付審
    判之聲請不合法或無理由者，應駁回之。刑事訴訟法第258
    條之1 第1 項、第258 條之3 第2 項前段，分別定有明文。
二、聲請人以被告乙○○涉犯詐欺罪，向臺灣臺中地方法院檢察
    署提出告訴，經檢察官偵查終結，以罪嫌不足為不起訴處分
    （96年度調偵字第292 號），聲請人不服，聲請再議亦經臺
    灣高等法院臺中分院檢察署檢察長以再議為無理由，於民國
    97年8 月29日以97年度上聲議字第1464號駁回再議，聲請人
    於同年9 月19日向本院聲請交付審判，合先敘明。
三、聲請交付審判意旨略以：
  (一)被告於88年間利用與聲請人自幼交好之信任，宣稱中部汽車
    零件市場有利可圖，鼓動聲請人與被告共同以等額現金投資
    設立騰緯實業有限公司（下稱騰緯公司），由被告擔任公司
    負責人，聲請人負責業務工作。致聲請人陷於錯誤，信以為
    真，自88年底起到89年7 月底，因騰緯公司設立陸續匯款交
    付被告總計新臺幣（下同）6,300,000 元，然被告自合夥迄
    今，歷經數次訟爭（包括民事、刑事）期間從未據實提供其
    足令一般人信賴或合於商業登記法可供查證之會計憑證等資
    料，證明其確有相對等之出資，足見其合夥之初，即具不法
    之詐欺犯意，此僅從卷附經黃奕睿會計師查核報告所謂被告
    出資部份之憑證中，含嘉盛公司憑證之影本、李秋萍私人憑
    證、內部請款單、嘉盛公司出貨單、估價單及僅傳票而無任
    何憑證，該等憑證皆非屬營利事業所得稅查核準則之合法憑
    證，顯與商業會計法第14條之規定不合，並非足以證明之憑
    證，被告又未提出其確實曾經出資之其他證明，被告以後如
    再提出其他憑證，則不無商業會計法第71條之問題，此有卷
    附黃奕睿會計師檢查報告書第1 項明載可稽，再者聲請人以
    強制執行程序將所取得之騰緯公司資料交付何秀環會計師查
    驗，惟其結果竟為「被告因法院強制執行而提出之資料與和
    解筆錄所記載文件不相符，該等資料內容皆與商業會計法暨
    營利事業會計憑證辦法不符，且欠缺或短少銷貨帳、進貨帳
    、進銷存貨明細表、公司全部銀行存款對帳單、進銷項憑證
    等，致會計師無法表示該等帳冊資料合法與否」等語，容見
    被告對公司款項之管理、應用及記帳過程顯有重大瑕疵並有
    隱匿情事，倘被告若無不法犯行，依理當不至此。尤有甚者
    ，被告至今仍無法提出有關騰緯公司資產負債表及損益表可
    供查證該公司當時實際經營獲利情形如何，豈能令聲請人心
    悅誠服，況依卷附89年11月4 日之協議書內容第4 條載明，
    倘被告之股份移轉於聲請人時，尚應給付被告8,000,000 元
    ，顯見該公司當時應有獲利盈餘，始可能於股份移轉時要求
    聲請人給付金額多於所約定出資額6,300,000 元之情形，由
    此益見當時該公司獲利頗豐，然被告訟爭期間一再主張公司
    虧損，絕非事實。
  (二)本件於91年7 月13日召開清算會議，並決議將庫存品及辦公
    器材按股權比例以現物同式樣分配，嗣於同月17、18日辦理
    分配，聲請人亦已分得約4,300,000 元之貨物，有清算會議
    及分配簽收表在卷可稽，然聲請人當時對於公司財務狀況一
    無所知，被告又不據實提出公司相關財務報表與帳冊資料，
    不得已在律師建議下，為免聲請人損失擴大，遂被迫在分配
    簽收表上簽名，又雖該分配簽收表中載明品名、數量，然表
    上之貨物均屬中古品，並非新品，其上價值均為被告單方所
    自稱，實際上並無被告所稱之交易價值，聲請人之損失不可
    謂不大，且不得以聲請人曾在分配簽收表簽名，即率斷逕謂
    被告無詐欺之意圖。
  (三)聲請人於偵查期間曾請求公訴人依法傳訊證人許緯忠、林松
    輝、陳明宏等人，詳實調查騰緯公司當時業績與存貨，以證
    騰緯公司當時營運獲利頗豐；另請求傳訊證人張照，以證當
    時騰緯公司產品售價毛利甚高，及證人徐淑英、李易純，以
    證聲請人屢次要求被告提供原始憑證，俾利對帳，但被告一
    直沒有提供，顯見被告於合夥之初，即蓄意詐騙聲請人之錢
    財，然公訴人就此視而不見，未依法傳訊上開證人而為調查
    ，棄上情不論，容有未盡職權調查證據之違法。此外，被告
    雖辯稱確有向陽旻、龍泰等公司進貨，並提呈相關對帳單等
    資料，惟上開資料在未經聲請人及委請專業會計人員加以查
    核前，何能逕信為真並作被告有利之認定，甚者，上開資料
    何以遲至第1 次發回續行偵查之最後1 次偵查庭始姍姍提出
    ，其舉顯違常理，公訴人僅就龍泰公司傳訊負責人到庭供述
    ，棄置其他公司未為任何調查，難謂允洽。
  (四)卷附建智聯合會計事務所出具之專案查核報告及所附單據內
    容指出被告出資金額已達6,206,381 元，與聲請人所指6,30
    0,000 元相距無多等語，然依一般常理，兩造既約定合夥各
    出資一半，則無論於出資項目與出資時間通常應一致對等，
    豈有聲請人先為現金6,300,000 元之出資，而被告卻遲遲無
    法提出出資證明，待聲請人依法提出告訴後，再姍姍以現金
    、貨物或其他債權為合夥出資之股本，顯不公平且有違常理
    。何況，上列出資之價值與金額是否實情亦非無疑，此由曹
    永仁會計師之查核報告書於分別彙總說明二、三及四謂「該
    部分股本投入，因騰緯公司與乙○○經營之嘉盛輪胎行營業
    項目幾近相同，需由往來相關廠商確定才可認定」、「此部
    分以商品做為股本、其價值需由相關股東認定」及「以詠賀
    公司積欠嘉盛輪胎行之貨款做為股本，此部分需兩造當事人
    確認後才可認定」；於第2 頁第21行亦謂「關係人與騰緯公
    司因營業行為產生之進銷毛利，但所產生之毛利率變動頗大
    ，無法從中判斷市場行情及其商品作價之合理性」；暨於第
    24行謂「本會計師對委任人乙○○投入騰緯公司之股本是否
    屬實，因有上述待釐清項目，致本會計師持保留意見」等語
    可見一斑，又曹永仁會計師係收受被告酬金委託處理業務之
    人，其出具之查核報告已難期為客觀公正之論述，且其報告
    內容與聲請人所委託之黃奕睿會計師所出具之檢查報告書內
    容南轅北轍，公訴人未見，即遽為被告有利之認定，認事用
    法難謂無誤。
  (五)曹永仁會計師及會計師事務所副理江淑娟雖均作對被告有利
    之證述，然渠等為被告委請會帳人員，難能不失偏頗，又渠
    等僅謂「羅美玲作帳的大部分都是有憑證的」，可見羅美玲
    作帳並非全然有憑證，自不得以上開說詞資為被告有利之證
    明。況依渠等證稱，縱被告確有代騰緯公司進貨，帳差仍有
    300,000 元之鉅，是渠等證述內容無足為被告有利證據，又
    既有至少300,000 元以上帳差，被告豈無侵占之犯意。為此
    ，聲請交付審判云云。
四、按聲請交付審判制度，係對於檢察官不起訴或緩起訴裁量權
    制衡之一種外部監督機制，法院僅就檢察官所為不起訴處分
    或緩起訴處分之決定是否正確加以審查，以防止檢察機關濫
    權；且法院並非檢察官之延伸，無從負擔偵查之作為。因此
    ，法院辦理刑事訴訟案件應行注意事項第134 項規定，法院
    於審查交付審判之聲請有無理由時，得為必要之調查，惟其
    調查範圍，應以偵查中已顯現之證據為限，不可就聲請人新
    提出之證據再為調查，亦不可蒐集偵查卷以外之證據。經查
    ：
  (一)聲請人聲請意旨(一)、(四)、(五)部分，認被告於合夥之初具有詐
    欺犯意，其出資金額仍有疑義，且負責查核之曹永仁會計師
    乃受被告委託，難期客觀公正云云。然證人黃奕睿於偵訊供
    稱：（問：當時是否有看到曹永仁彙編所查的支出證明單據
    或相關銀行存摺的證據？）我有看到，我之所以不認列是因
    為這些非屬商業會計法所稱「足以證明的憑證等語甚詳（詳
    臺灣臺中地方法院檢察署96年度調偵字第292 號卷205 頁）
    ，原處分因認被告及聲請人委任之會計師均對查核所憑之單
    據存否無爭議，僅對單據形式有歧見。是以，依檢察官偵查
    中所取得之證據，難認曹永仁查核報告所憑之單據有何不實
    。證人曹永仁雖與被告具委任關係，但其作證已具結擔保為
    真實，且依現存證據，難認曹永仁有何偏頗之情形。是本院
    自不得僅以曹永仁與被告有委任關係，遽認曹永仁所述不足
    採。此外，復查無積極證據可資證明被告有何詐欺犯行，應
    認被告之罪嫌尚有不足。
  (二)聲請人聲請意旨(二)部分，認被告不據實提出公司相關財務報
    表與帳冊資料，聲請人對財務狀況一無所知，於清算會議分
    得中古品等物，致有損失云云。然聲請人於偵訊供稱：被告
    於88年找我合夥開騰緯公司經營汽車零件批發，他要我交一
    半的金額6,300,000 元。我們有共同僱用業務經理，89年間
    我到公司擔任研發部經理，被告擔任總經理，有實際參與公
    司業務等語甚詳（詳臺灣臺中地方法院檢察署91年度偵字第
    2012 9號卷47頁）。原處分因認聲請人實際參與公司業務運
    作，於91年7 月13日召開清算會議，並於同月17、18日，由
    聲請人分得約4,300,000 元貨物，可見騰緯公司顯非空頭公
    司，被告倘真意在詐欺，尚無須於公司結束營業前踐行清算
    程序分配庫存品之必要等語。經核原處分所憑之證據及論證
    並無不當。
  (三)聲請人聲請意旨(三)部分，認公訴人未就聲請人請求之證據而
    為調查，有違法之虞云云。惟聲請人請求調查之證據，其待
    證事實係被告對公司之營運、獲利及進銷貨情形，原處分均
    已調查完臻，並無闕漏，聲請人此部分指摘顯無理由。
五、綜上所述，本件聲請人雖執前揭理由，認被告涉有詐欺罪嫌
    ，而向本院聲請交付審判，然臺灣高等法院臺中分院檢察署
    處分書，已就聲請人聲請再議之內容詳予斟酌，並論述所憑
    證據及其認定之理由，業經本院依職權調閱前開偵查卷宗查
    核無誤，原處分所載證據取捨及事實認定之理由，尚無違背
    經驗法則、論理法則或其他證據法則之情事。原檢察官及臺
    灣高等法院臺中分院檢察署檢察長以被告罪嫌不足，予以不
    起訴處分及駁回再議之處分，並無不當。聲請人猶執前詞，
    以相同理由指摘原處分不當，求予裁定交付審判，洵無理由
    ，應予駁回。
據上論斷，應依刑事訴訟法第258 條之3 第2 項前段，裁定如主
文。
中    華    民    國    97    年    10    月    27    日
                  刑事第十六庭  審判長法  官  楊文廣
                                      法  官  劉敏芳
                                      法  官  柯志民
上正本證明與原本無異。
本裁定不得抗告。
                                      書記官  賴亮蓉
中    華    民    國    97    年    10    月    27    日


司法院資訊處製作；財團法人民間司法改革基金會備份。
